【裁判字號】    99,上訴,95
【裁判日期】    990831
【裁判案由】    詐欺等
【裁判全文】
臺灣高等法院花蓮分院刑事判決          99年度上訴字第95號
上  訴  人
即  被  告  丙○○
上列上訴人因詐欺等案件，不服臺灣臺東地方法院97年度訴字第
221號，中華民國98年12月9日第一審判決（起訴案號：臺灣臺東
地方法院檢察署95年度偵字第1604號、96年度偵字第157號），
提起上訴，本院判決如下：
    主  文
上訴駁回。
    事實及理由
一、依刑事訴訟法第350條、第361條、第362條、第367條規定，
    不服地方法院之第一審判決而上訴者，須提出上訴書狀，並
    應敘述具體理由，為上訴必備之程式；其所提出之上訴書狀
    並未敘述上訴理由，或僅曾以言詞陳述上訴理由者，均應於
    上訴期間屆滿後20日內補提理由書於第一審法院。第一審法
    院經形式審查，認逾期未補提上訴理由者，應定期間先命補
    正；逾期未補正者，為上訴不合法律上之程式，應以裁定駁
    回。倘已提出上訴理由，但所提非屬具體理由者，則由第二
    審法院以上訴不合法律上之程式，判決駁回。而所謂具體理
    由，必係依據卷內既有訴訟資料或提出新事證，指摘或表明
    第一審判決有何採證認事、用法或量刑等足以影響判決本旨
    之不當或違法，而構成應予撤銷之具體事由，始克當之（例
    如：依憑證據法則具體指出所採證據何以不具證據能力，或
    依憑卷證資料，明確指出所為證據證明力之判斷如何違背經
    驗、論理法則）；倘僅泛言原判決認定事實錯誤、違背法令
    、量刑失之過重或輕縱，而未依上揭意旨指出具體事由，或
    形式上雖已指出具體事由，然該事由縱使屬實，亦不足以認
    為原判決有何不當或違法者（例如：對不具有調查必要性之
    證據，法院未依聲請調查亦未說明理由，或援用證據不當，
    但除去該證據仍應為同一事實之認定），皆難謂係具體理由
    ，俾與第二審上訴制度在請求第二審法院撤銷、變更第一審
    不當或違法之判決，以實現個案救濟之立法目的相契合，並
    節制濫行上訴（最高法院著有97年度台上字第892號判決可
    參）。
二、本案被告丙○○不服原審判決，具狀提起上訴，其上訴意旨
    略以：林慎向日盛商業銀行所貸款之車輛是出自本人同意，
    有弘達汽車商行擔任汽車銷售員之呂耀宗、日盛銀行承辦貸
    款之對保人員可茲證明，且林慎將車駛離被告租屋處後，卻
    未繳納所購買汽車之貸款，是屬於林慎之個人行為，與被告
    無關，不應據此對被告作出有罪判決。另林慎所申請之行動
    電話門號、卡，被告均有繳交所使用之電話費；至於甲○○
    、蔡玉妹和同案被告羅憲治介紹給乙○○作客人，讓乙○○
    去辦租用行動電話之部分，被告並未參與上開行為，被告參
    與之犯行只有甲○○、蔡玉妹部分，其他部分並未涉案。是
    原審認事用法，容有違誤，求予撤銷原判，更為適法之判決
    云云。
三、經查：被告陳稱汽車貸款未繳係屬林慎之個人行為，與其無
    關。然本件貸款雖係林慎向車商貸款，惟衡諸林慎係屬無資
    力購車，而該車係由被告平日所使用，且被告亦有繳交3期
    貸款來看，難謂僅屬於林慎之個人貸款行為。另證人呂耀宗
    之證述，僅能證明被告丙○○於上開時間有偕同證人林慎至
    車行買車及辦理貸款乙事，而不足以證明證人林慎確係有資
    力購車及貸款乙事，是尚難據為有利於被告丙○○之認定，
    認定上並無違誤。另被告陳稱林慎所申請之行動電話門號、
    卡，被告均有繳交所使用之電話費，然而被告已於原審97
    年12月9日審理時供述，一支伊在使用，剛開始有繳費，事
    後沒繳錢時再去申辦新的其他之8支手機等語，又於98年10
    月29日於原審時供稱伊只有使用部分6支手機之門號，另外2
    支並不清楚等語，其前後辯解不一，倘被告以無線方式盜用
    他人電信設備通信均有繳納費用的話，應有繳納證明，否則
    何以台灣大哥大公司等因行動電話通訊費用共計73,178元追
    討無著而據此循線查知此案。至於被告所辯僅參與對於甲○
    ○、蔡玉妹部分，其他部分並未涉案等詞，依照證人丁○○
    稱被告亦有至伊家裡稱要申辦人頭電話，伊當場交付身分證
    及健保卡予被告，事後伊有收到2,000元等情，且因被告與
    乙○○、羅憲治與丙○○等人是基於共同詐欺之為自己不法
    所有意圖以無線方式盜用他人電信設備之犯意聯絡，再由被
    告乙○○、羅憲治與被告先後詐欺蔡玉妹等人，縱其他人等
    部分被告未實際參與，基於乙○○及羅憲治係出於幫助被告
    詐欺立場所為，被告仍應就渠等為伊實行詐欺部分之行為負
    責。是原判決並無認定事實、適用法律不當，被告未依據卷
    內既有訴訟資料，提出指摘或表明第一審判決有何採證認事
    ，足以影響判決本旨之不當或違法，而構成應予撤銷之具體
    事由。故依前開最高法院判決意旨，被告前揭上訴理由自非
    屬得上訴第二審之具體理由，揆諸上開說明，
    本件上訴不合法律上之程式，且無庸命補正，應予駁回，並
    不經言詞辯論為之。
據上論斷，應依刑事訴訟法第367條前段、第372條，判決如主文
。
中    華    民    國    99    年    8    月    31    日
                  刑事庭審判長法  官  謝志揚
                              法  官  劉雪惠
                              法  官  賴淳良
以上正本證明與原本無異。
如不服本判決，應於收受送達後10日內向本院提出上訴書狀，其
未敘述理由者，並得於提起上訴狀後10日內向本院補提理由書（
均須按他造當事人之人數附繕本）「切勿逕送上級法院」。
告訴人或被害人如對於本判決不服者，應具備理由請求檢察官上
訴，其上訴期間之計算係以檢察官收受判決正本之日期為準。
中    華    民    國    99    年    8     月    31    日
                              書記官  吳璧娟

司法院資訊處製作；財團法人民間司法改革基金會備份。
